【裁判字號】    95,重訴,242
【裁判日期】    950913
【裁判案由】    清償債務
【裁判全文】
臺灣士林地方法院民事判決             95年度重訴字第242號
原      告  丙○○
            乙○○
被      告  甲○○
上列當事人間清償債務事件，本院判決如下：
    主      文
原告之訴駁回。
訴訟費用由原告負擔。
    事實及理由
一、本件原告起訴主張：原告2 人於香港合夥成立耀昌實業有限
    公司（以下稱耀昌公司），主要業務係辦理中港託運貨櫃及
    報關代理等事項。被告則係德榕鞋業有限公司（以下稱德榕
    公司）東莞廠代表人，負責該廠之貨運業務。德榕公司自民
    國（以下同）90年12月至91年9 月間委託耀昌公司託運貨物
    及香港報關代理，共積欠耀昌公司代墊費港幣534,623 元、
    折合新台幣2,186,609 元。92年4 月1 日兩造簽訂承諾書，
    約定德榕公司還款方式，詎伊未依約還款，加計3 年利息（
    20％），港幣年利106,923 元，新台幣437,320 元，新台幣
    1,335,874 元，3 年利息為新台幣3,935,874 元，合計新台
    幣6,12 2,483元，扣除訴外人即被告女兒楊蕙娟清償之新台
    50,000元，德榕公司計尚欠耀昌公司代墊款本利新台幣6,07
    2,483 元，為此訴請被告如數給付原告等語。
二、被告方面則因本件未經言詞辯論，故未提出任何聲明或陳述
    。
三、按提起訴訟，必須當事人就特定訴訟標的有實施之權能，始
    為當事人適格。在給付之訴，必須原告對於其所主張為標的
    之權利，依實體法規定有處分之權能，始能為適格之原告；
    且須以其義務人為被告，始為適格之被告。原告、被告或兩
    造當事人不適格者，法院應認原告之訴為無理由，以判決駁
    回之。又有關當事人適格之要件，法院應依職權調查之。其
    當事人適格有欠缺者，法院毋庸命其補正。（司法院院字第
    2351號解釋參照）。又基於承攬運送契約，由承攬運送人代
    託運人墊付之相關費用，依民法第660 條第2 項準用民法第
    582 條之規定，承攬運送人固得本於承攬運送契約，向託運
    人請求返還代墊款及其利息；惟必以承攬運送人始得為請求
    返還代墊款之訴之適格原告，並以託運人為請求返還代墊款
    之適格被告。
四、經查，本件原告起訴主張被告所代表之德榕公司積欠原告等
    二人合夥經營之耀昌公司之代墊費用本金港幣534,623 元，
    折合新台幣2,186,609 元之事實，業據提出承諾書、代墊費
    用明細表、證明書等影本各乙件為證，固堪信實。惟查：依
    原告所訴事實，積欠代墊費者為被告所代表之公司即德榕公
    司，並非被告本人，而代德榕公司墊付款項者為原告等二人
    合夥經營之耀昌公司，並非原告等二人，是以相關承攬運送
    契約之當事人應係耀昌公司與德榕公司，承攬運送契約並非
    存在於原告與被告之間，揆諸前開說明，得本於承攬運送契
    約之法律關係起訴請求德榕公司給付代墊款之適格原告應為
    耀昌公司，而非耀昌公司之股東即原告等二人；且應以德榕
    公司為請求返還代墊款之訴之被告，始為適格之被告。乃本
    件原告二人以自己之名義為原告，並以非承攬運送契約當事
    人之被告甲○○為被告提起本件請求返還代墊款之訴，其兩
    造當事人（原告及被告）之適格，即均有欠缺，依前開說明
    ，本院即應認原告之訴為顯無理由，爰不經言詞辯論，逕以
    判決駁回原告之訴。
五、據上論結，本件原告之訴為顯無理由，依民事訴訟法249 條
    第2 項、第78條、第85第1項前段，判決如主文。
中    華    民    國    95    年    9     月    13    日
                  民事第一庭  法  官  洪舜帆
以上正本證明與原本無異。
如對本判決上訴，須於判決送達後20日內向本院提出上訴狀。
中    華    民    國    95    年    9     月    18    日
                              書記官  陳玉敏


司法院資訊處製作；財團法人民間司法改革基金會備份。
